【裁判字號】    99,訴,952
【裁判日期】    990826
【裁判案由】    違反毒品危害防制條例
【裁判全文】
臺灣彰化地方法院刑事判決  99年度訴字第952號
公  訴  人  臺灣彰化地方法院檢察署檢察官
被      告  甲○○
上列被告因違反毒品危害防制條例案件，經檢察官提起公訴（99
年度毒偵字第1303號），於本院準備程序中，被告就被訴事實為
有罪之陳述，經合議庭裁定改行簡式審判程序，本院判決如下：
    主  文
甲○○施用第一級毒品，累犯，處有期徒刑柒月。
    事  實
一、甲○○（原名：林宗明）前於民國90年間，因施用毒品案件
    ，經本院裁定送觀察、勒戒後，認無繼續施用毒品之傾向，
    於90年10月15日執行完畢釋放，並經臺灣彰化地方法院檢察
    署檢察官以90年度毒偵字第3906號為不起訴處分確定。又於
    95年間，因施用毒品案件，經本院裁定送觀察、勒戒後，認
    有繼續施用毒品之傾向，經檢察官聲請強制戒治，本院裁定
    令入戒治處所施以強制戒治，於97年1月18日釋放，並經臺
    灣彰化地方法院檢察署檢察官以97年度毒偵字第93、94、95
    、96號為不起訴處分確定。再於98年間，因施用毒品案件，
    經本院以98年訴字第1378號判處有期徒刑6月確定，先經入
    監執行，再於99年1月5日易科罰金執行完畢。詎其仍不知悔
    改，猶未戒絕毒癮，復基於施用第一級毒品之犯意，於99年
    5月21日下午5時許，在其位於彰化縣芳苑鄉○○村○○路○
    ○段286巷5號居所後方之土地公廟裡旁之廁所內，以將第一
    級毒品海洛因摻入香煙內，再點燃吸食煙霧之方式，施用第
    一級毒品海洛因1次。嗣於99年5月22日下午1時40分許，警
    方持搜索票至其位於彰化縣芳苑鄉○○村○○路○○段286
    巷5號居所執行搜索未果，甲○○在未被有偵查犯罪職權之
    機關或公務員發覺其上開犯行前，即向員警自首其施用上開
    毒品之犯行，並願接受裁判，且經員警徵得甲○○同意採集
    其尿液送驗結果，呈嗎啡陽性反應，而查獲上情。
二、案經彰化縣警察局芳苑分局報請臺灣彰化地方法院檢察署檢
    察官偵查起訴。
    理  由
一、按除被告所犯為死刑、無期徒刑、最輕本刑為3 年以上有期
    徒刑之罪或高等法院管轄第1 審案件者外，於前條第1 項程
    序進行中，被告先就被訴事實為有罪之陳述時，審判長得告
    知被告簡式審判程序之旨，並聽取當事人、代理人、辯護人
    及輔佐人之意見後，裁定進行簡式審判程序；除簡式審判程
    序及簡易程序案件外，第1 審應行合議審判，刑事訴訟法第
    273條之1第1項、第284條之1分別定有明文。本案被告甲○
    ○所涉係死刑、無期徒刑、最輕本刑為3年以上有期徒刑之
    罪或高等法院管轄第1審案件以外之罪，並於本院行準備程
    序時就被訴事實為有罪之陳述，本院合議庭依前揭規定，經
    評議結果，裁定改由受命法官獨任行簡式審判程序。
二、查上開犯罪事實，業據被告甲○○於偵訊及本院審理時均坦
    承不諱，且警方採集其尿液送驗，結果確呈嗎啡陽性反應乙
    節，此有彰化縣警察局芳苑分局委託檢驗尿液代號與真實姓
    名對照表、應受尿液採驗人尿液檢體採集送驗紀錄表、尿液
    採集驗同意書及詮昕科技股份有限公司於99年6月3日出具之
    濫用藥物尿液檢驗報告各1紙等件附卷可稽。足徵被告之自
    白確與事實相符，堪以採信。本案事證明確，被告上開犯行
    洵堪認定。
三、按施用第一、二級毒品為犯罪行為，毒品危害防制條例第10
    條定有處罰明文。故施用第一、二級毒品者，依前揭規定本
    應科以刑罰，惟基於刑事政策，對合於一定條件之施用者，
    則依同條例第20條、第23條之規定，施以觀察、勒戒及強制
    戒治之保安處分。又毒品危害防制條例於92年7月9日修正公
    布，自93年1月9日施行，其中第20條、第23條將施用毒品之
    刑事處遇程序，區分為「初犯」及「5年內再犯」、「5年後
    再犯」。依其立法理由之說明：「初犯」，經觀察、勒戒或
    強制戒治後，應為不起訴處分或不付審理之裁定；經觀察、
    勒戒或強制戒治執行完畢釋放後，「5年內再犯」者，因其
    再犯率甚高，原實施之觀察、勒戒及強制戒治既已無法收其
    實效，爰依法追訴或裁定交付審理。至於經觀察、勒戒或強
    制戒治執行完畢釋放後，「5年後再犯」者，前所實施之觀
    察、勒戒或強制戒治已足以遮斷其施用毒品之毒癮，為期自
    新及協助其斷除毒癮，仍適用「初犯」規定，先經觀察、勒
    戒或強制戒治之程序。從而依修正後之規定，僅限於「初犯
    」及「5年後再犯」二種情形，始應先經觀察、勒戒或強制
    戒治程序。倘被告於5年內已再犯，經依法追訴處罰，縱其
    第3次（或第3次以上）再度施用毒品之時間，在初犯經觀察
    、勒戒或強制戒治執行完畢釋放5年以後，已不合於「5年後
    再犯」之規定，且因已於「5年內再犯」，顯見其再犯率甚
    高，原實施觀察、勒戒或強制戒治，已無法收其實效，即應
    依該條例第10條處罰。至於第3次（或第3次以上）施用毒品
    之時間，是否宜有期間限制？以多久為適宜？則分屬刑事政
    策、專門醫學之範圍，非審判機關所能決定，有待循立法途
    徑解決（最高法院97年度第5次刑事庭會議決議及97年度臺
    非字第348、390、405、406、423號判決意旨參照）。查本
    案被告有如犯罪事實欄所述於觀察、勒戒及強制戒治執行完
    畢之事實，此有臺灣彰化地方法院檢察署刑案資料查註紀錄
    表及臺灣高等法院被告前案紀錄表各1份在卷可考。查本案
    被告再犯施用第一級毒品犯行，按諸前揭說明，即與5年後
    再犯之情形有別，自應逕行追訴。
四、核被告甲○○所為，係犯毒品危害防制條例第10條第1項施
    用第一級毒品罪。被告持有第一級毒品進而施用，其持有第
    一級毒品之低度行為，應為其施用第一級毒品之高度行為吸
    收，不另論罪。又被告有犯罪事實欄所載之前科紀錄，有臺
    灣高等法院被告前案紀錄表、臺灣彰化地方法院檢察署刑案
    資料查註紀錄表各1份在卷可憑，其於有期徒刑執行完畢後
    ，5 年內故意再犯本件有期徒刑以上之罪，為累犯，應依刑
    法第47條第1項之規定加重其刑。又被告於99年5月22日下午
    1時40分許，在警方執行搜索未果後，未發覺其有上開犯行
    前，即主動向員警自首上開犯行並接受裁判，有警詢筆錄在
    卷可查，依刑法第62條前段，減輕其刑，並依法先加重後減
    輕之。爰審酌被告之品行、犯罪之動機、目的、施用毒品係
    自戕身心，且曾因施用毒品而送觀察、勒戒處分後，仍未能
    戒除毒癮，有如犯罪事實欄所載之施用毒品前科，再度施用
    本案之毒品，其仍有待其更除毒害之決心、意志，暨其犯後
    尚知坦承犯行等一切情狀，量處如主文所示之刑。
據上論斷，應依刑事訴訟法第273條之1第1項、第299條第1項前
段，毒品危害防制條例第10條第1項，刑法第11條前段、第47條
第1項、第62條前段，判決如主文。
本案經檢察官蕭有宏到庭執行職務。
中    華    民    國    99    年    8    月    26   日
                  刑事第六庭          法  官  張德寬
以上正本證明與原本無異。
如不服本判決應於收受判決後10日內向本院提出上訴書狀，並
應敘述具體理由。其未敘述上訴理由者，應於上訴期間屆滿後
20日內向本院補提理由書(均須按他造當事人之人數附繕本)
「切勿逕送上級法院」。
中    華    民    國    99    年    8    月    26    日
                                      書記官  黃得翔
附錄本案論罪科刑法條全文：
毒品危害防制條例第10條
施用第一級毒品者，處 6 月以上 5 年以下有期徒刑。
施用第二級毒品者，處 3 年以下有期徒刑。

司法院資訊處製作；財團法人民間司法改革基金會備份。
